臺灣苗栗地方法院刑事判決　　　　　　　95年度交易字第56號
公　訴　人　臺灣苗栗地方法院檢察署檢察官
被　　　告　乙○○
上列被告因業務過失傷害案件，經檢察官聲請簡易判決處刑（95
年度偵續字第18號），嗣經本院苗栗簡易庭認不宜以簡易判決處
刑，改以通常程序審判，本院判決如下：
    主      文
乙○○從事業務之人，因業務上之過失傷害人，處有期徒刑肆月
，如易科罰金，以銀元參佰元即新臺幣玖佰元折算壹日。
    事      實
一、乙○○係營業大客車司機，為從事駕駛業務之人，於民國94
    年9月16日上午9時許，駕駛車牌號碼Z5 ─251號營業大客車
    ，沿苗栗縣苗栗市○○路由北往南方向行駛，途經同路段中
    正路與建民街口時，當時天候晴朗，路面乾燥、無缺陷，且
    無障礙物。其本應注意汽車行駛時，駕駛人應注意車前狀況
    及安全間隔，並隨時採取必要之安全措施，而依當時情狀並
    無任何不能注意之情事，竟疏未注意，貿然直行，適同一時
    地有甲○○靠該路段邊線外側由北往南方向行走，乙○○因
    未注意而使該大客車右側車身擦撞甲○○左手部位，致甲○
    ○受有左側肘部挫傷、左前臂挫擦傷、左腕部挫擦傷等傷害
    ，甲○○受傷後以電話報警及告知上述大客車之車牌號碼，
    經警循線查悉並通知乙○○到案而查獲。
二、案經甲○○訴由苗栗縣警察局苗栗分局報告臺灣苗栗地方法
    院檢察署檢察官偵查後聲請簡易判決處刑。
    理      由
一、訊據被告乙○○固不否認在上述時地駕車途經上開路段等情
    節，及有接獲警察通知到案調查等事實，惟辯稱：其固定於
    早上7 點40分從新竹科學園區聯電大樓載大夜班下班之聯電
    員工回家，約8 點半抵達苗栗縣苗栗市，並固定行駛苗栗市
    ○○路至苗栗市協和醫院，並停車於苗栗市○○路段，其於
    9 4年9月 16日上午9時許駕駛大客車行駛上開案發路段時，
    並無看到告訴人甲○○在路上行走，也無碰撞到告訴人，且
    其駕駛大客車與告訴人行走方向相同，如有撞到告訴人，則
    告訴人應是左手受傷，惟告訴人僅有右手受傷云云。
二、惟查：
  (一)證人即告訴人甲○○於本院審理時具結後證稱：「（檢察官
    問：94年9月16日上午9點多，你是否有在苗栗市○○路發生
    車禍？）是的。」、「（檢察官問：請描述車禍發生的過程
    。）當天我下火車站，出來大馬路之後右轉，我要去苗栗縣
    政府洽公，我沿著路邊停車旁邊的白色線走，當天路上的車
    輛並不很多，我手上抱著公文，我被撞到以後，我整個人靠
    到旁邊的休旅車上，我看到是一輛遊覽車，當時是1 位路人
    男生，他幫我記下車牌，告訴我自己報案，我打1 10報案，
    警察問我要不要叫一輛救護車，我說不用，但是警察說還是
    叫救護車來好了，那個男生看到有警察來，就說沒有他的事
    情了，他要趕去上班。後來救護車來了之後，我就到醫院，
    結果我的左手臂都受傷、裂傷，且我戴的玉鐲子也破掉了，
    從我在大千醫院到我出院，被告乙○○都沒有找我談，還是
    我主動打電話給他，問他是否要到警察局作筆錄，把這件事
    情和解掉。」、「（檢察官問：你是身體的哪個部位被遊覽
    車車身的哪個部分撞到？）我真的不知道哪裡被撞到，撞擊
    點在哪裡我不知道，我只知道我整個手臂受傷，我與遊覽車
    的方向相同，我被撞到之後，我整個人傻眼了，我不記得怎
    麼被撞到的，遊覽車的哪個點撞到我，因為我那時候穿的是
    Ｔ恤，Ｔ恤上面都是黑色被擦撞的痕跡。」、「（檢察官問
    ：是被遊覽車的車身的左邊還是右邊撞到？）我是靠右邊行
    走，那條路是單行道，應該是遊覽車的右邊撞到我，我對於
    苗栗不熟，我記得我的前面有1個地下道在修路。」、「（
    檢察官問：被告乙○○說在派出所時，他說你有說是遊覽車
    的後輪去撞到你，你對於他所述有何意見？）乙○○跟我講
    這句話的時候，我沒有承諾說是被他的車子後輪撞到，他有
    跟警察說我跟他說我是被他車子的後輪壓到，我只是笑笑，
    並沒有承認他所述，我今日會告他，是因為被告講我被他的
    輪子撞到，我跟他說到底要怎麼樣處理，他說算他倒楣，也
    算我倒楣，他說要給我1個紅包，紅包是2千元，我父親在場
    ，他說我女兒從撞到到現在，你從來沒有打1 通電話，或是
    慰問，我女兒為什麼要白白痛 1個月，且手上有裹著石膏，
    居然只要用 2千元和解，我只是要求他幫我付這個月的醫藥
    費及我的玉鐲子共1萬5千元，他說不可能，請國家賠給我，
    被告乙○○說我為什麼不要走騎樓，而要走在馬路旁邊。」
    、「（檢察官問：你可以確定你的傷是遊覽車撞的嗎？）確
    定，但是我不確定車是被告乙○○所開的，顏色我也不知道
    ，我只知道是遊覽車，且是別人告訴我車牌的。」、「（檢
    察官問：撞你的遊覽車當時的車速多少？）我覺得蠻快的，
    因為當我看到時，那輛遊覽車已經到修地下道的地方，它正
    閃過修道路的地方。」、「（檢察官問：從你被撞到，到你
    看到那輛遊覽車，這中間大概經過幾秒？）大概不到10秒。
    」等語（參95年度交易字第56號卷第31至33頁）。
  (二)是由證人即告訴人甲○○之上述證詞，可知伊係證稱於94年
    9月16日上午9時許，伊至苗栗市出差，自苗栗火車站走出後
    即右轉單行道之中山路，欲至苗栗縣政府洽公時，在行經該
    上開路段右邊停車位邊之白色線時，遭來自後側同方向之遊
    覽車右側撞擊身體左側後隨即倒靠於路邊休旅車上，造成左
    側身體手臂擦傷及戴於左手之玉鐲斷裂，經某位男性路人告
    知肇事遊覽車之車牌號碼後，即自行以手機報警並隨後由警
    方送伊至苗栗市大千醫院醫治等情。
  (三)核對證人甲○○之上述證詞與被告之前開辯稱，可知兩造確
    同處於上述之案發時地，又證人甲○○既能對撞擊情形指證
    歷歷，應確有伊所指訴之肇事情節發生。況衡諸常理，若甲
    ○○有意羅織罪名誣陷被告，則大可言明被告之大客車車牌
    號碼即可，何以另稱有不知名路人當場提供被告駕駛之大客
    車車牌號碼，徒增伊誣告犯行被發現之風險。是證人甲○○
    及該名路人與被告並無恩怨，應無誣指被告犯罪之理。又衡
    諸卷附之大千綜合醫院乙種診斷證明書1張所示（參 95年度
    偵字第335號卷第13 頁），足見證人甲○○受有「左側肘部
    挫傷、左前臂挫擦傷、左腕部挫擦傷」等傷害，並可見其傷
    勢集中於左手之肘部、前臂及腕部等情。而參酌證人甲○○
    之上述證詞，可見其案發當時，其左手為遊覽車之右側擦傷
    ，復觀諸前述診斷證明書所載，再徵諸證人甲○○之證詞，
    核與其所受之傷勢相符，益見其上述證詞為真實可採。而當
    時天候晴朗，光線充足，路面乾燥、無缺陷，且無障礙物等
    情，有警員製作之道路交通事故調查報告表(一)、(二)、道路交
    通事故現場圖各1 份及現場照片6 張（參95年度偵字第335
    號卷第14至16頁、第17至19頁）在卷可佐，足見案發當時，
    被告駕駛前述營業大客車，行經上述肇事路段，並無不能注
    意之情形。至被告辯稱該證人之傷勢位在身體之右側，與邏
    輯實情不符等語，核與前述卷證資料不符，不能採信。
  (四)是綜合證人甲○○之前述證詞，參考卷附之前述大千醫院診
    斷證明書，復斟酌道路交通事故調查報告表(一)、(二)、道路交
    通事故現場圖及照片所示，可知被告當時駕駛上述營業大客
    車於上述時間，沿苗栗市○○路由北向南方向行駛，行經同
    市○○路與建民街口時，當時天候路況均屬良好，並無不能
    注意之情形。但其疏未注意證人甲○○在同向道路之邊緣外
    行走的情況，貿然往前行駛，其營業大客車之右側車身撞擊
    證人甲○○之左手，導致證人甲○○受有上述傷害等情，應
    為案發之經過。
  (五)按「汽車行駛時，駕駛人應注意車前狀況及兩車併行之間隔，
    並隨時採取必要之安全措施」，道路交通安全規則第9 4 條
    第3 項定有明文。被告駕駛上述營業大客車，於前述時間，
    行經上述肇事路段，在天候路況均屬良好，並無不能注意之
    情況，疏未注意證人甲○○之行走動態，亦疏未注意與證人
    甲○○保持安全間隔，貿然向前行駛而擦撞伊之左手，致使
    證人甲○○受有上述傷害，其有過失甚明。而其上述之過失
    與證人甲○○之受傷間，具有相當因果關係，亦可認定。
  (六)此外，復有大千醫院乙種診斷證明書1 紙、道路交通事故調
    查報告表、現場圖各1份，及現場照片6張等在卷可稽，本件
    事證明確，被告犯行洵堪認定，應依法論科。
三、查被告行為後，刑法業於94年2月2日修正公布，95年7月1日
    起施行。按行為後法律有變更者，適用行為時之法律，但行
    為後之法律有利於行為人者，適用最有利於行為人之法律，
    修正後刑法第2條第1項定有明文。此條規定係規範行為後法
    律變更所生新舊法律比較適用之準據法，本身尚無新舊法比
    較之問題，於新法施行後，應一律適用新法第2條第1項之規
    定，為「從舊從輕」之比較，先予敘明。再按本次法律變更
    ，比較時應就罪刑有關之共犯、未遂犯、想像競合犯、牽連
    犯、連續犯、結合犯，以及累犯加重、自首減輕暨其他法定
    加減原因（如身分加減）與加減例等一切情形，綜其全部罪
    刑之結果而為比較（最高法院95年度第 8次刑庭會議決議參
    照）。經查：修正前刑法第4 1條第1項前段關於易科罰金之
    規定，修正前規定：「犯最重本刑為5 年以下有期徒刑以下
    之刑之罪，而受6 個月以下有期徒刑或拘役之宣告，因身體
    、教育、職業、家庭之關係或其他正當事由，執行顯有困難
    者，得以1元 以上3元以下折算1日，易科罰金」，修正後規
    定：「犯最重本刑為5年以下有期徒刑以下之刑之罪，而受6
    個月以下有期徒刑或拘役之宣告者，得以新臺幣1千元、2千
    元或3千元折算1日，易科罰金」，比較修正前、後之法律，
    以修正前之法律較有利於被告。爰依修正後刑法第2條第1項
    前段之規定，適用行為時即修正前刑法之相關規定，及罰金
    罰鍰提高標準條例第1 條前段、修正前罰金罰鍰提高標準條
    例第2 條之規定予以處斷。
四、被告為營業大客車司機，係從事駕駛業務之人，核其所為，
    係犯刑法第284條第2項前段業務過失傷害罪。爰審酌被告犯
    罪後否認犯行，犯後態度不佳，及未與告訴人達成和解，及
    其智識程度、過失情節、告訴人所受傷害等一切情狀，量處
    如主文所示之刑，並諭知易科罰金之折算標準。
據上論斷，應依刑事訴訟法第452 條、第299 條第1 項前段，刑
法第2條 第1 項前段，刑法第284 條第2 項前段、修正前刑法第
41條第1 項前段，罰金罰鍰提高標準條例第1 條前段，修正前罰
金罰鍰提高標準條例第2 條，現行法規所定貨幣單位折算新臺幣
條例第2 條，判決如主文。
本案經檢察官魏宏安到庭執行職務
中　　華　　民　　國　　96　　年　　1 　　月　　3 　　日
                  刑事第三庭  審判長法　官  柳章峰
                                    法　官　吳國聖
                                    法  官  呂曾達
以上正本證明與原本無異。
如不服本判決，應於判決送達後10日內向本院提出上訴狀（應抄
附繕本）。告訴人或被害人如對於本判決不服者，應具備理由請
求檢察官上訴，其上訴期間之計算係以檢察官收受判決正本之日
期為準。
                                    書記官  許千士
中　　華　　民　　國　　96　　年　　1 　　月　　3 　　日
附錄本件論罪科刑之法條：
刑法第284條第2項前段。
中華民國刑法第284條
（過失傷害罪）
因過失傷害人者，處 6 月以下有期徒刑、拘役或 5 百元以下罰
金，致重傷者，處1 年以下有期徒刑、拘役或5 百元以下罰金。
從事業務之人，因業務上之過失傷害人者，處 1 年以下有期徒刑
、拘役或1 千元以下罰金，致重傷者，處 3 年以下有期徒刑、
拘役或2 千元以下罰金。
